【裁判字號】    98,訴,606
【裁判日期】    980827
【裁判案由】    債務不履行損害賠償
【裁判全文】
臺灣臺北地方法院民事判決               98年度訴字第606號
原      告  丁○○
訴訟代理人  己○○
原      告  甲○○
            乙○○
訴訟代理人  丙○○
            庚○○
被      告  中華賓士汽車股份有限公司
            臺灣賓士股份有限公司
訴訟代理人  戊○○
前列二人共同
法定代理人  辛○○
前列二人共同
訴訟代理人  張秋卿律師
            葉至上律師
上列當事人間債務不履行損害賠償事件，本院於民國98年8月6日
言詞辯論終結，判決如下：
    主  文
原告之訴駁回。
訴訟費用由原告負擔。
    事 實 及 理 由
甲、程序方面：
    按訴狀送達後，原告不得將原訴變更或追加他訴，但請求之
    基礎事實同一者，不在此限，民事訴訟法第255條第1項第2
    款定有明文。本件原告原起訴請求：(一)被告應給付原告丁○○新台幣（下同）30萬元；(二)被告應給付原告甲○○17萬元
    ；(三)被告應給付原告乙○○11萬元。嗣於訴訟進行中，追加
    中華賓士汽車股份有限公司為被告（見本院98年度審訴字第
    371號卷第74頁），其訴之聲明，變更部分僅為被告臺灣賓
    士股份有限公司、中華賓士汽車股份有限公司應（共同）給
    付，其餘部分不變。查本件原告請求債務不履行損害賠償事
    件，僅追加被告，其訴之聲明原則不變，該訴之主要爭點仍
    有其共同性，各請求利益之主張在社會生活上可認為同一或
    關聯，而就原請求之訴訟及證據資料，於審理繼續進行在相
    當程度範圍內具有同一性或一體性，得期待於在同一程序得
    加以解決，避免重複審理，是其追加被告及變更部分聲明應
    予准許，核先敘明。
乙、實體方面：
壹、原告起訴主張：
一、被告中華賓士股份有限公司（下稱中華賓士公司）、被告臺
    灣賓士股份有限公司（下稱台灣賓士公司）分別係Samrt汽
    車之經銷商及台灣地區總代理。而原告於民國96年6月至97
    年3月間先後向被告中華賓士公司士林營業所及南港營業所
    購買Samrt Fortwo 52kw NA版本及62kw增壓車款共計三輛，
    購此車係因被告臺灣賓士公司於其目錄及廣告稱該車平均油
    耗達20.4km/L(62kw)及21.3km/L(52k w)，被告中華賓士公
    司之業務甚至表示該車高速油耗可達每公升20多公里以上。
    然原告等自加第一桶油開始 (約領車7天後左右)即已發現係
    爭車輛之油耗與原廠數值落差極大，並先後向中華賓士公司
    業務代表、保養廠及台灣賓士公司的客服中心反應過，但原
    廠卻聲稱該油耗落差問題係新車磨合期的關係，並指出在第
    一次換油保養後會有明顯改善，等到第一次保養後未改善，
    又稱應可在里程達1萬km後明顯改善，但系爭車輛從新車領
    牌至今其油耗問題卻從未改善，即便經過原廠的檢修後依然
    如此，儘管原告已經善盡各種可能省油方式如：輕踩油門、
    非必要不開冷氣、勤於保養，實際平均油耗竟僅約10-12km/
    L，比排氣量更高、車身更大的國產中小型房車更為耗油。
    嗣原告透過經濟部能源局認可的國內三大油耗測試單位之一
    的春元車輛科技公司（下稱春元公司），對車輛在實驗室做
    實測（在新車里程滿1萬公里不久），其結果亦低於被告台
    灣賓士公司所宣稱之油耗值，遑論實際用車落差近一半的差
    距，不僅未能達到業者宣稱值，甚至連能源局採用之歐盟
    1999/100/EC指令之耗能最低標準13.4km/l都未能達到。
二、又當初購車時被告台灣賓士公司原廠網站及其目錄皆未告知
    消費者任何此油耗資料來源，直到原告等多位車主先後向其
    反應其油耗落差甚大問題後，才告知此資料為經濟部能源局
    之實驗室數據，且此數據並非我國經濟部能源局在國內實測
    ，僅係被告台灣賓士公司提供數據獲得經濟部認可而已。然
    即便被告係引用經濟部能源局認可之資料，亦應確實遵守經
    濟部能源局車輛油耗指南第一頁第四點之規範，應明確告知
    消費者此係實驗室之資料，特別在原告等對汽車毫無研究，
    且多為初次購車，全然不知悉該車輛數據之來源，而車主使
    用手冊係交車後才有的附件，原告等在購車時完全未曾看過
    該手冊之情況下，被告台灣賓士公司卻從未在原告購車時善
    盡告知義務，意圖以實驗室之『理想不可達之數據』導引消
    費者誤信其為實際使用該車輛後將可達到之油耗數值，顯然
    已違反企業經營者應善盡提供消費者充分與正確資訊之義務
    。而被告雖以消費者『應知』或『眾所皆知』來推諉卸責，
    然並非所有車商都以經濟部能源局油耗值為刊登依據，有些
    車商乃是以實際上路之油耗值或原廠測值作為公佈基準，例
    VOLVO S80 D5、標誌汽車308 HDI車款之廣告即係以該車實
    際上路測試油耗作為訴求，且其網站雖也有能源局測試之數
    據油耗，但也如同其他以能源局油耗數據為標榜之業者，皆
    有清楚標示該數據之來源係經濟部能源局。正因並非所有車
    商皆會以該局數據作為廣告，經濟部能源局才會明文規範業
    者凡引用其數據者必須詳列刊載其來源以及測試方法，然被
    告台灣賓士公司及中華賓士公司卻皆未遵守該規範，又怎能
    於事後把責任推給消費者，故被告上述之論顯無理由。又被
    告言之云云原告上網查資料何奇廣泛，實際上原告蒐證之所
    有資料皆係因為此訴訟官司而不得不為的事後查證，以車輛
    送測為例，原告等原不知春元車輛科技公司之存在，係因為
    購買系爭車輛後對油耗極度不滿，在客訴台灣賓士後才第一
    次得知該油耗係來自於經濟部能源局，在深感受騙之餘才尋
    找能源局之資料並打電話加以詢問相關資訊，也是在此同時
    才得知春元車輛科技公司之存在以及該局網站資訊，原告等
    人之職業或學經歷本與車輛毫無關係，對車輛僅有之認識也
    多來自於一般媒體及車商。事實上在現實生活中一般民眾對
    車輛具有專業知識之人極少，多數人僅知道車輛品牌而已，
    以原告周遭之親友為例，多數人並不知經濟部能源局有油耗
    資訊網站存在，網站搜尋需要知悉關鍵字方能搜尋，許多民
    眾甚至不知道經濟部能源局之存在，更遑論熟悉其業務，除
    非是專業人士，否則連關鍵字都未曾聽聞的民眾如何能上網
    查詢所有相關資訊？可見被告所辯顯與事實不同亦不符合社
    會普遍認知。則被告台灣賓士公司既係SMART汽車台灣總代
    理，負責SMART車輛進口及文宣廣告行銷，依消費者保護法
    （下稱消保法）第4條、第22條、第23條、第24條、民法第
    227條、第360條等規定，自應對其廣告及目錄標示不清致誤
    導原告購買該車之油耗落差損失作出損害賠償；而被告中華
    賓士公司乃實際販售車輛予客戶之展示間經銷商，實際與客
    戶接觸販售車輛，與被告台灣賓士有不可分割之密切關係，
    自應與被告台灣賓士負連帶責任。求償基準則依原告等各自
    實際用車狀況不同而有不同：
(一)、原告丁○○部分：原告丁○○用車狀況約市區50%、高速公
    路50%，自被告宣稱磨合期過第一次保養後油耗會更漂亮開
    始（即2008年7月起至12月提告前最後一次加油），平均每
    月花費3,520元油資（每月加油4次，每次約880元）。然倘
    適用原廠公佈之平均油耗（每月油耗平均落差約47%），其
    每月係多支出1,655元（即3,520x47%＝1,655），則一年約
    損失2萬元。又根據國內最大汽車網站U-CAR資料，2005年國
    人平均用車年限為8年，於2007年時卻達10年，顯見不景氣
    對換車年限之影響，而2008年全球經濟萎靡，國內11月車市
    更創下25年來的新低，推估2008年國人平均用車年限應延長
    為12年，因此原告丁○○向被告求償24萬元（每年損失油價
    2萬元×推估2008年國人平均用車年限為12年＝24萬元）。
    另原告丁○○自今年交車日（即97年3月31日）開始，發現
    第一桶油與原廠公佈油耗數值落差甚大反應給被告台灣賓士
    公司，被告台灣賓士公司處理消極，經多次溝通、消保官會
    議皆無效，始終未展現積極負責之誠意，致使原告丁○○奔
    波勞碌、多方蒐證，且為取得廣告不實證據提告，原告丁○○不得已將車輛送桃園春元公司實驗室測驗六日花費2萬7,4
    50元，是自消保官會議開始，原告交通時間、精神耗費之損
    失及車輛送測之費用將一併求償6萬元，故原告丁○○連同
    上開油耗損失，共計求償30萬元。
(二)、原告甲○○部份：原告甲○○的油耗皆是於快速道路高速行
    駛，應適用原廠高速油耗值每100公里油耗4.1公升，亦即1
    公升約跑24.4公里油耗數據 (規格表之油耗值20.4km/L是平
    均而非高速油耗值)。然原告甲○○自購車一年以來，每日
    往返快速道路，冷氣視天候不開或只開最弱，平均油耗卻僅
    約13km/L，達成率約車商標榜之57%，其落差值達到43%左右
    ，而原告甲○○每月平均油錢花費約2,744元（每月約加油
    3.5次，每次加油約784元），每月即多支出1,180元（即2,7
    44x47%＝1,180），則一年約損失1萬4,160元。再推估2008
    年國人平均用車年限延長為12年，原告甲○○之油耗損失約
    計17萬元。
(三)、原告乙○○部份：原告乙○○每年行駛里程約1萬2仟km，市
    區與高速行駛之里程比例則約7：3，以其加油紀錄統計市區
    油耗10.43km/L、高速15.99 km/L計算，一年油費約2萬5,76
    2元。然倘依原廠宣稱之21.3km/L平均油耗數據，卻僅須1萬
    7,221元，其落差值12年＝10萬2,492元，故向被告求償11
    萬元。
二、爰此聲明：(一)被告應給付原告丁○○30萬元；(二)被告應給付
    原告甲○○17萬元；(三)被告應給付原告乙○○11萬元。
貳、被告抗辯：
一、被告並非消保法第23條之媒體經營者，原告爰引本條起訴請
    求被告負任何損害賠償責任，顯有誤會。而比較消保法第4
    條、第7條第2項、第3項及第22條、第23條第1項、第24條之
    內容，可知消保法第4條之規定，係從正面規範企業經營者
    所應負「提供消費者充分與正確之資訊」之責任方向；而同
    法第7條第2項、第3項及第22條、第23條第1項、第24條等，
    則係將同法第4條所規範之「應提供消費者充分與正確之資
    訊」之責任方向，具體規定成各種義務，並規定企業經營者
    違反該等義務時，所應負擔之損害賠償或行政處罰責任。因
    此，消保護法第4條之規範意義，僅在於宣示企業經營者對
    於消費大眾負有維護交易公平之責任方向而已，企業經營者
    就該項責任所應負之具體義務內容，仍應以上開消費者保護
    法第二章之各個具體規定為準，因此，原告所聲稱的損害縱
    使存在，仍無從依據消保法第4條（訓示規定）及第22條（
    法律效果為行政罰）規定作為請求權基礎。且民法第227條
    債務不履行或第360條買賣物之瑕疵擔保均應以買賣契約之
    出賣人為請求對象，而原告丁○○所有之系爭車輛係附條件
    買賣，故由台灣賓士資融股份有限公司（下稱台灣賓士資融
    公司）為其出賣人，原告請求被告就此負擔任何損害賠償之
    責，亦有誤會。又姑不論「實際路跑之油耗」與「實驗室內
    測試之油耗」二者間之差距是否為物之瑕疵，民法第360條
    所謂「缺少出賣人所保證之品質者」，應指出賣人有明示擔
    保之意思，若僅指規格、圖式、圖說者，尚未構成保證；而
    系爭訂購合約書內，出賣人並未特別保證「系爭車輛在實際
    路跑時之油耗需與實驗室內測試之油耗數值相等」，原告等
    人逕以系爭車輛之規格配備表或文宣上之數值，即自行『認
    定』該數值係『實際路跑』之數據，並未向被告提出質疑或
    要求就文宣之油耗數值說明，即完成簽約，被告不可能知悉
    原告片面之錯誤認知，此單方面認知除不符公眾皆知之事實
    外，買賣雙方既未將該油耗值列為出賣人保證之項目，原告
    等人當然無法執此拘束買賣契約之相對人。再退步言，倘企
    業經營者並未再據原屬要約引誘之廣告為訂約之說明、洽談
    ，使之成為具體之要約，縱其廣告之內容不實，應受消費者
    保護法或公平交易法之規範，仍難逕謂該廣告為要約或已當
    然成為契約之一部。因此，原告等人依據消保法第22條之規
    定，主張被告台灣賓士公司應負民法第360條之損害賠償責
    任，並無理由。又依據「車輛容許耗用能源標準及檢查管理
    辦法」（下稱耗能辦法）第4條之規定，系爭車輛之排氣量
    為999c.c.，其歐盟1999/100/EC指令之耗能標準為13.4km/l
    （平均每1公升汽油可行駛13.4公里），縱係原告提出春元
    公司製作之耗能測試報告（本件並不具有任何參考價值），
    該報告對系爭車輛其一之測試結果為17.6 km/l，仍符合消
    保法第7條之規範，具有「當時科技或專業水準可合理期待
    之安全性」。因此，本件亦無所謂買賣物之瑕疵的問題存在
    ，原告並無任何法令依據向出賣人或被告主張任何權利。
二、系爭車款之油耗，係賓士車德國原廠委託經認可之TUVNORD
    實驗室測試，並經被告檢附申請表向工研院申請核發「耗能
    許可證明」通過在案（被告於申請時，係依申請表之格式將
    TUV NORD實驗室對Smart Fortwo 62kW及52kW之測試值4.9及
    4.7 l/100km，換算為20.4及21.3 km/l），其測試結果對於
    SmartFortwo62kW及52kW所得之平均油耗，與原告所提之規
    格配備表相同，均分別為4.9及4.7 l/100km，故二者間無不
    符或不實的情形存在；經濟部能源局嗣後依據工研院之耗能
    許可證明將該數值公布在其出版的車輛油耗指南（經濟部能
    源局之數值亦為20.4及21.3km/l）。因此，不論是德國TUV
    NORD實驗室之數據、原告所提之之規格配備表或經濟部能源
    局之車輛油耗指南內關於系爭車款之油耗值，均始終如一，
    並無任何出入，故原告所稱廣告不實的情形，並不存在。又
    姑不論春元公司於測試系爭車輛時，所用之測試方法是否完
    全與德國TUVNORD實驗室相同，惟觀該報告中耗能測試資料
    載明，其係對原告所有已實際路跑10,688公里之「中古車」
    作出測試報告，此與一般主管機關用作車輛油耗指數所試驗
    之車輛，已有不同。蓋車輛油耗測試是為了不受外界天候及
    路況的影響下，置在控制溫度及溼度的實驗室內，由專業的
    駕駛人員依規定的方式於車體動力計上行駛，且車上空調系
    統不作動，故所測得之各車型油耗測試值相對而言較具客觀
    性。因此，春元公司之測試與德國TUV NORD實驗室之測試，
    其測試前提不同，二者當然無法相提並論；況且，春元公司
    之報告亦已明確表明：「本測試結果僅對受測車於測試期間
    之車況負責，本報告僅供參考用」，而無法用作它途，原告
    據以作為攻擊被告陳稱之數據不可信或不實，亦無理由。
三、又經能源局所認可之油耗測試報告既然係在不受天候影響的
    實驗室內，以嚴謹之實驗方法完成，則車輛實際開上道路駕
    駛時，自然會受到車輛之負載、空調之使用、車速（是否定
    速或突然加速）、車身顏色（淺色系車裝對空調負荷較低）
    、胎壓及風阻等因素影響，無法達到能源局所公布各車型之
    油耗測試結果，各項因素除「車輛油耗指南」已明確提出說
    明外，第36頁關於油耗數據表的下方亦已註明「上表油耗數
    值均為實驗室測試結果」而已，並非實際路駕之結果。且在
    我國專門提供油耗資訊之「車輛耗能研究」網站上亦對「為
    什麼實際在路上開車時，幾乎無法達到能源局所公布各車型
    的油耗測試結果」之問題，提出如下解答：「車輛油耗測試
    是在控制溫度及溼度的實驗室內，不受外界天候及路況的影
    響，並依規定的行車型態在車上空調系統不作動的情形下，
    於車體動力計上由專業的駕駛員行駛測得，故各車型油耗測
    試值相對而言較為客觀。民眾在道路上開車時，因受天候、
    路況、塞車、使用車上空調系統等因素影響，實際每公升汽
    油於道路上可行駛的公里數一般而言低於『車輛油耗指南』
    所公布的測試資料。」此外，該網站亦提出各項影響車輛油
    耗的因素，供民眾參考。因此，「實際路駕所生之油耗無法
    達到能源局所公布之油耗測試結果」，且「實際油耗將受各
    項實驗室外之因素影響」等節，乃係眾所皆知之事實，此與
    原告等人是否第一次購車並無關係，況參酌原告亦具有使用
    網際網路的能力，原告實無法推諉其不知。退步言之，任何
    賓士車輛買賣時，賓士車之經銷商一定會交付買受人「車主
    使用手冊」，以使其知悉如何正確操作及駕駛車輛及其他必
    要之資訊，系爭車輛亦同。觀系爭車輛之「車主使用手冊」
    第270頁關於「燃油消耗量」之說明已明確指出：「以下是
    依據EC規定（1999/100/EC）計算出來的依據……由於每天
    遇到的駕駛條件（例如駕駛方式、附加設備、不同的路面與
    天候條件）不同，因此實際耗油量可能比EC規定（1999/100
    /EC）高。EC規定（1999/100/EC）提供的耗油量數值僅供某
    些條件下的比較參考。有關詳細說明，請洽詢指定服務廠，
    例如smart服務中心。」各該「實際路駕所生之油耗無法達
    到實驗室之油耗測試結果」，且「實際油耗將受各項實驗室
    外之因素影響」等節，均已詳述在「車主使用手冊」內，原
    告等人推諉不知，顯係推托之詞。
四、此外，能源局自91年開始製作之車輛油耗指南，係該局將前
    一年度符合耗能標準的車型測試資料匯整後公告周知，僅係
    該局之業務統計，屬於該局政府資訊公開業務項下之一環（
    該局之政府資訊公開之業務有施政計畫、業務統計、研究報
    告、出國報告等項目），並非具有法效力之法規命令或行政
    規則（遑論其並非經立法院三讀通過之法律）。又該局於96
    年2月製作95年度指南時，方始建議車輛業者告知消費者相
    關油耗數據係在實驗室內測得（在此之前年度，油耗指南並
    未作出如此之書面建議），惟此項建議亦非僅針對特定人或
    被告，而係針對不特定之多數車輛業者，故該局之建議亦與
    行政指導之要件不完全相符。且縱使該局於96年2月間所為
    之上述建議可被視為行政指導，依據行政程序法166條之規
    定，該建議亦僅有訓示效力，並無任何法律上之強制力。因
    此，即使被告台灣賓士公司並未積極依照該局之建議為一定
    之作為，亦無任何法律效果；原告屢以被告台灣賓士公司未
    依油耗指南之建議告知消費者相關事項，即應賠償渠等所聲
    稱之損失，顯有嚴重誤會。
五、綜上，系爭車輛既無瑕疵存在，原告當然未因此受有任何財
    產上或非財產上之損害，其訴請被告賠償，並無理由。退步
    言之，原告丁○○起訴陳稱其因油耗差距奔波勞碌受有精神
    耗費之損害，一併請求賠償云云。惟所謂受精神之損害得請
    求賠償者，以法律有明文規定者為限，然而，本件原告主張
    油耗差距之損失縱使存在，亦僅係財產法益之損害，並非人
    格法益之損害，自無從依據精神慰撫金之相關條文，主張非
    財產上之損害賠償。況原告所提供之加油發票無從證明是否
    確為原告等人所支出、是否用於本件系爭車輛等事實。且原
    告計算其聲稱損害之方式，係以原告實際路駕之油耗與系爭
    車款規格書上之平均油耗比較後，因實際路駕之油耗未達平
    均油耗所生之油資，計算其財產上損害；惟該計算方式並無
    任何意義，蓋「實際路駕所生之油耗無法達到實驗室之油耗
    測試結果」既為上述所確定之事實，原告執二者間之差距所
    生之油資，即謂之損害，毫無理由。更甚者，依民法第216
    條第1項規定，未實際受損害之部分並非義務人之賠償範圍
    ，然而，原告於起訴狀中之計算過程，並未說明其各項數值
    之計算基礎，或僅係原告憑空捏造或主觀預估自認為可能之
    損害，例如其於計算平均油耗落差時均僅「約估」其比例、
    或「自行推估」2008年之平均用車年限為12年、或計算後聲
    稱其受有169,920元之損害時，竟自動「四捨五入」請求賠
    償17萬元，凡此，均與民法之規定相違背，亦無足取。又原
    告聲稱之損害並非繼續性給付之性質，其計算油資差距至未
    來年度共12年，於法亦無據。從而，原告之請求顯無理由等
    語資為抗辯，並聲明：駁回原告之訴。
參、兩造不爭執之事項：
一、被告中華賓士公司、台灣賓士公司分別為系爭汽車之經銷商
    及台灣地區總代理。而關於賓士小客車（含Smart小客車）
    之網頁資訊、規格配備表、車主使用手冊及相關廣告，均係
    由被告台灣賓士公司統籌作業與執行，被告中華賓士公司並
    未負責處理各該業務。
二、原告丁○○於97年3月23日先後簽立附條件買賣契約書、訂
    購合約書，購買車型Smart Fortwo 62kw Turbo、車牌號碼
    3887-QV、車款總價（含營業稅）82萬2仟元之自用小客車一
    輛，除頭期款17萬2仟元由原告於訂約日支付，其餘價款計
    分60期，自97年4月28日起至102年3月28日止，每一期期付1
    萬1,460元，經辦人係被告中華賓士公司之業務代表楊世瑋
    ，有合約號碼s0000000、s0000000之訂購合約書及案號0548
    12之附條件買賣契約書在卷可稽（見本院98年度審訴字第37
    1號卷第50頁-52頁）。
三、原告甲○○於96年9月26日簽立訂購合約書，向被告中華賓
    士公司購買車型Smart Fortwo 62kw Turbo、車牌號碼9688-
    QT、車款總價（含營業稅）77萬3仟元之自用小客車一輛，
    經辦人係被告中華賓士公司之業務代表楊世瑋，有合約號碼
    s0000000之訂購合約書在卷可稽（見本院98年度審訴字第
    371號卷第53頁）。
四、原告乙○○於96年10月1日簽立訂購合約書，向被告中華賓
    士公司購買車型Smart Fortwo 52kw Passion、車牌號碼701
    0-QT、車款總價（含營業稅）78萬7,500元之自用小客車一
    輛，經辦人係被告中華賓士公司之業務代表劉子瑄，有合約
    號碼s0000000之訂購合約書在卷可稽（見本院98年度審訴字
    第371號卷第54頁）。
五、被告台灣賓士公司分別於96年4月18日、96年7月30日在Smar
    t網頁「最新訊息」中提及：「每百公里平均油耗才4.7L，
    節能又省油，油價漲再多都不是問題。」、「每100公里平
    均4.7–4.9公升超低油耗，就要佔領你的視線。」，有96年
    4月18日、96年7月30日Smart網頁資料在卷可稽（見本院98
    年度審訴字第371號卷第106-109頁）。
六、被告台灣賓士公司提供之Smart Fortwo規格配備表就「平均
    耗油率L/100km」係載明「Pure為4.7、Passion 52kw為4.7
    、Passion 62kw為4.9」，「平均耗油率km/1L」則載明「Pu
    re 52kw mhd為23.26、Passion 52kw mhd為23.26、Passion
    62kw為20.40」，此外並無其他敘述，有Smart Fortwo規格
    配備表2紙在卷可稽（見本院98年度審訴字第371號卷第110-
    111頁）。
肆、得心證之理由：
一、本件原告起訴主張被告中華賓士公司、被告台灣賓士公司分
    別係Samrt汽車之經銷商及台灣地區總代理。而原告先後向
    被告中華賓士公司購買Samrt Fortwo 52kw NA版本及62kw增
    壓車款共計三輛等事實，有合約號碼s0000000、s0000000、
    s0000000、s0000000之訂購合約書及案號054812之附條件買
    賣契約書、96年4月18日及96年7月30日Smart網頁資料、Sma
    rt Fortwo規格配備表2紙（均影本）等件為證（見本院98年
    度審訴字第371號卷第50-54、106-111頁），且為被告所不
    爭執，故上開原告主張之事實，自堪信為真實。
二、原告又主張被告台灣賓士公司既係SMART汽車台灣總代理，
    負責SMART車輛進口及文宣廣告行銷，自應對其廣告及目錄
    標示不清致誤導原告購買該車之油耗落差損失作出損害賠償
    ；而被告中華賓士公司乃實際販售車輛予客戶之展示間經銷
    商，實際與客戶接觸販售車輛，自應與被告台灣賓士負連帶
    責任等語；被告則以前揭情詞置辯，因此，本件應審究之爭
    點即為：(一)原告丁○○購買系爭車牌號碼3887-QV自用小客
    車之出賣人為被告中華賓士公司或台灣賓士資融公司？原告
    丁○○是否可就系爭自用小客車之瑕疵向被告中華賓士公司
    、台灣賓士公司請求？(二)被告臺灣賓士公司之相關廣告內容
    有無不實？有無誤導原告之虞？(三)油耗數值在實驗室內測試
    與實際路跑有差距，是否為車輛之瑕疵？茲審究如下：
(一)、原告丁○○購買系爭車牌號碼3887-QV自用小客車之出賣人
    為被告中華賓士公司或台灣賓士資融公司？按契約應以當事
    人立約當時之真意為準，而真意何在，又應以過去事實及其
    他一切證據為斷定之標準，不能拘泥文字，致失真意，最高
    法院19年台上453號著有判例可資參照。查，本件原告丁○○與台灣賓士資融公司簽訂之附條件買賣契約，固記載：「
    立約人台灣賓士資融公司（以下簡稱甲方）與買受人丁○○
    （以下簡稱乙方）間，因甲方向其他汽車經銷商購買車輛（
    以下簡稱標的物）後，再行出售予乙方」等語。惟原告與台
    灣賓士資融公司簽訂上開契約，仍肇因於原告丁○○為訂購
    被告中華賓士公司之Smart Fortwo 62kw Turbo自用小客車
    一輛，欠缺購買該車之資金，始向被告台灣賓士資融公司融
    資頭期款17萬2仟元以外之其餘價款，可見原告丁○○與被
    告中華賓士公司簽立合約號碼s0000000之訂購合約書，以85
    萬9,600元購買系爭汽車，並以系爭汽車轉向台灣賓士資融
    公司融資，再以分期付款方式按期攤還貸款，雖在附條件買
    賣契約上記載台灣賓士資融公司為出賣人，惟實際上係由被
    告中華賓士公司出賣並交付系爭汽車，原告丁○○轉向台灣
    賓士資融公司融通資金使用，堪予認定。
(二)、被告臺灣賓士公司之相關廣告內容有無不實？有無誤導原告
    之虞？
１、查，依據耗能辦法規定，廠商製造或進口之機車、小客車、
    小客貨兩用車、小貨車各車型均須選取一部代表車送至主管
    機關認可的檢測機構進行油耗測試，通過耗能管制標準的車
    型由廠商準備相關文件向主管機關申請該車型耗能證明或車
    輛耗能證明（耗能證明現由財團法人工業技術研究院審核，
    下稱工研院），主管機關則依據檢測機構所出具之測試報告
    數值，公布予消費者參考。本件被告臺灣賓士公司於申請Sm
    art Fortwo 62kW及52kW之耗能許可證明時，所檢附油耗測
    試值為20.4及21.3 km/l之申請表，係依賓士車德國原廠委
    託經認可之TUVNORD實驗室測試值4.9及4.7l/ 100km為換算
    ，俟經主管機關公布予消費者參考，有台灣戴姆克萊斯勒股
    份有限公司96年5月7日戴認字第096047號函及所檢附之車型
    耗能證明申請表、財團法人工業技術研究院96年5月17日工
    研機字第0960006107號函及檢附之經濟部授權工研院核定小
    客車（轎車、旅行式）各車型基本資料、台灣戴姆克萊斯勒
    股份有限公司96年7月9日戴認字第096073號函及所檢附之車
    型耗能證明申請表、財團法人工業技術研究院96年7月18日
    工研機字第0960009286號函及檢附之經濟部授權工研院核定
    小客車（轎車、旅行式）各車型基本資料可稽（見本院98年
    度審訴字第371號卷第50-58頁反面）；而原告提出之規格配
    備表，並與此測試報告數值相同，故原告主張被告臺灣賓士
    公司廣告不實的情形云云，尚不足取。
２、又被告台灣賓士公司雖在Smart網頁最新訊息中提及：「每
    百公里平均油耗才4.7L，節能又省油，油價漲再多都不是問
    題。」、「每100公里平均4.7–4.9公升超低油耗，就要佔
    領你的視線。」等語；並於提供之Smart Fortwo規格配備表
    中，就平均耗油率L/100km載明「Pure為4.7、Passion 52kw
    為4.7、Passion 62kw為4.9」，「平均耗油率km/1L」載明
    「Pure 52kw mhd為23.26、Passion 52kw mhd為23.26、Pas
    sion 62kw為20.40」等內容。惟查，經濟部能源局出版之車
    輛油耗指南中之測試報告數值（數值為20.4及21.3km/l，見
    本院98年度審訴字第371號卷第61頁反面），與被告台灣賓
    士公司上揭新聞稿或規格配備表並無不同，足徵被告台灣賓
    士公司未有廣告不實的情形；且被告台灣賓士公司並未在其
    上註記類似「該油耗值係實際路跑之結果」等誤導消費者之
    語，反而在smart fortwo coupe及smart fortwo cabrio之
    車主使用手冊有關燃油消耗量明確記載：「以下是依據EC規
    定（1999/100/EC）計算出來的依據。所有數據都是用於配
    備觸媒轉換氣的基本車型。由於每天遇到的駕駛條件（例如
    駕駛方式、附加設備、不同的路面與天候條件）不同，因此
    實際耗油量可能比EC規定（1999/100/EC）高。EC規定（199
    9/100/EC）提供的耗油量數值僅供某些條件下的比較參考。
    有關詳細說明，請洽詢指定服務廠，例如smart服務中心。
    」等內容（見本院98年度審訴字第371號卷第66頁反面），
    足認被告臺灣賓士公司所刊載之上開廣告內容，已充分揭露
    系爭油耗測試數據之來源，是原告主張被告臺灣賓士公司之
    廣告有誤導原告之虞云云，亦不足採。
(三)、油耗數值在實驗室內測試與實際路跑有差距，是否為車輛之
    瑕疵？
    查，車輛之油耗數據，乃經濟部能源局依美國FTP75或歐盟
    1999 /100/EC指令及其後續修正指令之方法擇一測試，而車
    輛油耗測試須在經濟部能源局認可之檢測機構，於控制溫度
    與溼度之實驗室內，將測試車輛置放於車體動力計，測試車
    輛前方則以冷卻風扇提供測試中車輛必要之散熱，將車輛排
    氣尾管與定容取樣系統連結，以搜集必要之車輛引擎燃燒後
    排放之氣體，嗣自上開搜集取得之廢棄污染物藉由廢氣分析
    儀讀取各階段各污染物之廢氣濃度，再經相關計算獲得反推
    之車輛油耗結果所得。又能源局所認可之油耗測試報告既然
    係在控制溫度及溼度的實驗室內，不受外界天候及路況的影
    響，並依規定的行車型態在車上空調系統不作動的情形下，
    於車體動力計上由專業的駕駛員行駛測得，各車型油耗測試
    值相對而言較為客觀。是以考量民眾在實際道路行駛時，車
    輛之油耗恆受天候、路況、車況、載重、塞車、使用車上空
    調系統、駕駛習慣等諸多因素之影響，因而實際每公升汽油
    於道路上可行駛的公里數，一般而言會低於實驗室所測試之
    結果（亦即實際道路駕駛將較為耗油）。因此，油耗數值在
    實驗室內測試與實際路跑有所差距，乃屬當然，故原告僅以
    系爭汽車實際道路駕駛耗油量與廣告上所刊登之測試數據不
    符，即遽謂系爭汽車有油耗落差甚大之瑕疵云云，尚非可採
    。
三、綜上所述，被告既無廣告內容不實、誤導原告之虞之情形，
    且系爭車輛又無瑕疵存在，則原告依消保法第4條、第22條
    、第23條、第24條及民法第227條、第360條等規定，請求被
    告應給付原告丁○○30萬元、原告甲○○17萬元、原告乙○○11萬元，為無理由，應予駁回。
伍、本件事證已臻明確，兩造其餘攻擊防禦方法，核與本件判決
    結果無影響，無庸逐一論述，併此敘明。
陸、據上論結，本件原告之訴為無理由，依民事訴訟法第78條規
    定，判決如主文。
中    華    民    國    98    年    8     月    27    日
                  民事第一庭    法  官  楊晉佳
以上正本係照原本作成。
如對本判決上訴，須於判決送達後20日內向本院提出上訴狀。
中    華    民    國    98    年    8     月    27    日
                                書記官  蘇炫綺


司法院資訊處製作；財團法人民間司法改革基金會備份。
